臺灣高等法院臺中分院民事判決
109年度上字第586號
上  訴  人  徐意詔    住○○市○○區○○○街0段000號0樓                          之0
訴訟代理人  李國豪律師
被  上訴人  盧煦昕  
            盧建良  
            陳玲蘭  
共      同
訴訟代理人  王士豪律師
複  代理人  江宛蓁律師
            郭明柔  
上列當事人間請求損害賠償事件，上訴人對於民國109年9月14日
臺灣臺中地方法院109年度訴字第1076號第一審判決提起上訴，
本院於110年5月5日言詞辯論終結，判決如下：
    主  文
上訴駁回。
第二審訴訟費用由上訴人負擔。
    事實及理由
甲、程序方面
　　上訴人為民國00年00月出生，於本院審理中已成年，有訴訟
    能力，並具狀聲明承受訴訟（本院卷197頁），無庸再列其
    父徐○○為法定代理人，合先敘明。
乙、實體方面
一、上訴人主張：
　　被上訴人盧煦昕明知麥角酸二乙胺（LSD，下稱系爭毒品）
    為中樞神經幻覺劑，只需極小單位，其作用就可持續12小時
    ，期間恐改變使用者的感官、意識，更可能出現幻覺。竟於
    108年6月9日凌晨2時至4時許，在其臺中市○區○○○路000號00
    樓之0住處房間內，提供含系爭毒品成分之毒郵票予上訴人
    施用。上訴人施用後，意識不清，處於幻覺狀態，竟如夢遊
    般離開上訴人住處，前往臺中市○區○○路0段0○0號00樓（下
    稱系爭大樓）頂樓，在精神恍惚下自頂樓墜下，壓垮訴外人
    王普錦之機車，上訴人因而受有外傷性右側急性硬膜下出血
    、第12胸椎及第4腰椎爆裂性骨折等傷害。盧煦昕有施用系
    爭毒品之經驗，卻讓已陷入幻覺之上訴人獨自離去，顯可預
    見上訴人因此遭受傷害之結果，是盧煦昕所為，應構成故意
    不法侵權行為，縱非故意，亦屬過失侵權行為。又盧煦昕於
    行為當時未滿20歲，依民法第187條第1項規定，其法定代理
    人即被上訴人盧建良、陳玲蘭對於盧煦昕之侵權行為，應負
    連帶賠償責任，為此依民法第184條第1項前段、後段、同條
    第2項、第187條第1項、第193條第1項、第195條第1項、第3
    項等規定，請求被上訴人連帶賠償看護費新臺幣（下同）47
    萬7500元、醫藥費61萬5944元、勞動能力減損33萬1724元、
    慰撫金100萬元、賠償王普錦修理機車費2萬7050元、後續醫
    藥費預估30萬元，合計275萬2218元。
二、被上訴人抗辯：
    盧煦昕係於108年6月9日凌晨2時許提供半張毒郵票予上訴人
    施用，劑量不高，而上訴人墜樓受傷之時間則係同日下午4
    時20分許，前後相隔長達14小時，已超過毒郵票之作用時間
    ，上訴人前往系爭大樓應係出於其自由意志所為，而非吸食
    毒郵票產生幻覺之故，上訴人損害結果之發生與盧煦昕之行
    為不具條件因果關係。又吸食少量毒品通常僅會產生興奮、
    欣快感、頭暈目眩、精神恍惚、身體動作不協調等症狀，依
    一般人智識經驗，吸毒後自行前往高樓並意外墜樓受傷，並
    非吸食毒品通常可能發生之損害結果，盧煦昕提供毒郵票之
    行為與上訴人墜樓受傷之結果間，即不具有相當因果關係。
    況上訴人吸食系爭毒品後，於108年6月9日下午3時經警察發
    現，通知上訴人母親洪○○帶回，並告知上訴人疑似有用藥、
    吸毒或喝酒，建議送醫，然洪○○知悉上訴人可能施用毒品之
    情況下，竟放任上訴人於家中，而致上訴人自行離家墜樓，
    顯然盧煦昕提供毒郵票予上訴人施用之行為，與上訴人墜樓
    受傷之結果間，已因上訴人返家接受洪○○管教、照顧而中斷
    ，自不成立侵權行為，盧建良、陳玲蘭，亦無須負連帶賠償
    責任。縱認被上訴人應負賠償責任，惟上訴人請求項目除醫
    藥費、機車修繕費不爭執外，其餘項目或無必要，或請求金
    額過高。且上訴人自願吸食系爭毒品，應負主要過失責任，
    有過失相抵之適用。
三、原審為上訴人敗訴之判決，上訴人不服，提起上訴。並上訴
    聲明：㈠原判決廢棄。㈡被上訴人應連帶給付上訴人275萬221
    8元，及自起訴狀繕本送達翌日起至清償日止，按年息5％計
    算之利息。㈢願供擔保請准宣告假執行。被上訴人則答辯聲
    明：㈠上訴駁回。㈡如受不利判決，願供擔保請准宣告免為假
    執行。
四、得心證之理由
  ㈠上訴人於108年6月9日凌晨2時至4時許，在盧煦昕位在臺中市
    ○區○○○路000號00樓之0住處房間內，施用盧煦昕所提供含系
    爭毒品成分之毒郵票半張。嗣於同日上午9時許，自行離開
    盧煦昕住處，同日下午3 時許，在臺中市○區○○路0段00號全
    家便利商店，經店員察覺有異，報警並經警員通知其母洪○○
    到場帶回，同日下午4時20分許，自行離家至系爭大樓，自
    頂樓墜落，因而受有外傷性右側急性硬膜下出血、第12胸椎
    及第4腰椎爆裂性骨折等傷害等事實，有中國醫藥大學附設
    醫院（下稱中國附醫）出具之診斷證明書可稽（原審卷31、
    33頁），且為被上訴人所不爭執（原審卷218、219頁），堪
    信為真實。上訴人另主張盧煦昕之行為構成故意或過失不法
    侵權行為，致其受有275萬2218元損害，其得請求盧煦昕及
    其法定代理人盧建良、陳玲蘭負連帶賠償責任等情，則為被
    上訴人所否認，並執前詞置辯。
  ㈡按侵權行為損害賠償責任，須以行為人之不法行為與被害人
    所受損害間具有相當因果關係為其成立要件。所謂相當因果
    關係，係指依經驗法則，綜合行為當時所存在之一切事實，
    為客觀之事後審查，認為在一般情形上，有此環境，有此行
    為之同一條件，均發生同一之結果者，則該條件即為發生結
    果之相當條件，行為與結果即有相當之因果關係。反之，若
    在一般情形上，有此同一條件存在，而依客觀之審查，認為
    不必皆發生此結果者，則該條件與結果並不相當，不過為偶
    然之事實而已，其行為與結果間即無相當因果關係。
  ㈢上訴人雖主張其施用盧煦昕轉讓之系爭毒品後，意識不清，
    精神恍惚，致墜樓受傷，盧煦昕之行為構成故意侵權行為云
    云，然此為被上訴人所否認，應由上訴人負舉證之責。經查
    ，上訴人於盧煦昕轉讓毒品刑事案件（臺灣臺中地方檢察署
    108年度偵字第22340號）108年6月15日警詢時表示：我醒來
    後只記得爸媽在病床旁照顧我，不知道有墜樓的事情，也不
    知道為何墜樓等語（同上偵卷37頁）。而系爭大樓於事發當
    日之監視器影像因已過保存期限而被覆蓋，有○○社區大樓管
    理委員會函可參（原審卷173頁），無從藉此明瞭上訴人進
    入系爭大樓之原因究竟為何。又上訴人墜樓後，經救護車送
    往中國附醫急診，當時僅檢測其尿液苯二氮平類、嗎啡及安
    非他命毒品反應，皆為陰性，檢體僅留存14天，已銷毀，有
    中國附醫110年4月22日函可憑（本院卷181頁），是本件亦
    無客觀檢驗報告可資證明上訴人墜樓後體內猶有系爭毒品反
    應，更無從推算其墜樓前體內系爭毒品之濃度為何、是否足
    以導致精神恍惚墜樓。惟依上訴人提出之系爭毒品相關報導
    及網站資料，顯示系爭毒品為中樞神經幻覺劑，若以毒郵票
    型式放在舌下含著，有改變使用者感官、意識或出現幻覺之
    可能，服用較高劑量者作用時間會持續6至12個小時（原審
    卷23、189-206頁）。而上訴人係於事發當日凌晨2時至4時
    許施用系爭毒品，至上訴人於同日下午4時20分許墜樓時止
    ，相隔逾12個小時，參諸上訴人提出之前揭資料，應已超過
    系爭毒品之作用時間，是上訴人主張其係因施用系爭毒品精
    神恍惚始墜樓云云，是否屬實，即有可疑。再者，依上訴人
    與盧煦昕於事發前之對話紀錄，上訴人問盧煦昕「一半是多
    少ug」，盧煦昕回答「100」，上訴人稱「我原本想試200」
    ，盧煦昕告以「慢慢來」，上訴人並問盧煦昕「等等你可以
    來載我嗎」，盧煦昕答以「不然要讓你走路嗎」（原審卷14
    1頁），可見盧煦昕轉讓給上訴人系爭毒品之重量為100ug即
    100微克（1微克等於100萬分之1公克），上訴人並未舉證證
    明100微克的系爭毒品屬於前揭資料所稱「較高劑量」，則
    上訴人主張其於施用系爭毒品相隔12個小時後，仍因系爭毒
    品之作用精神恍惚致墜樓受傷，盧煦昕應負故意侵權行為損
    害賠償責任云云，洵非有據。又證人即前往系爭大樓救護上
    訴人至中國附醫急診之消防隊隊員何○○、義消楊○○於本院亦
    一致證述：當時沒有發現上訴人有吸毒，我們有問她為何掉
    落，但她答非所問等語（本院卷162、164頁），依證人何○○
    、楊○○之證詞，亦無法證明上訴人墜樓前仍因系爭毒品之作
    用，處於精神恍惚狀態，始墜樓受傷。至證人何○○、楊○○證
    稱上訴人答非所問部分，應係上訴人墜樓後受有急性硬膜下
    出血、爆裂性骨折等傷害所致，尚難執此而認上訴人墜樓前
    仍處於系爭毒品作用時間。至盧煦昕於上開刑事案件108年6
    月17日警詢時，對於警員所詢上訴人是否因為服用二級毒品
    LSD而墜樓，乃先回答「我不知道」，之後才又回答「可能
    是因為服用毒郵票而意識不清墜樓」等情，業經本院調取上
    開偵卷核閱無誤（同上偵卷23頁）。盧煦昕既已明確表示不
    知道上訴人是否因施用系爭毒品而墜樓，則其所稱上訴人可
    能是因為服用毒郵票意識不清而墜樓，顯係個人事後推測之
    詞，自不足執為有利上訴人之認定。本件上訴人所舉證據，
    均不足證明其係因施用系爭毒品，意識不清，精神恍惚，致
    墜樓受傷，則其主張盧煦昕轉讓系爭毒品，應負故意侵權行
    為責任，即非可採。
  ㈣上訴人雖又主張盧煦昕轉讓系爭毒品予上訴人，創造危險源
    ，卻未對上訴人採取保護措施，應負不作為之過失侵權行為
    損害賠償責任云云。惟按侵權行為之成立，須有加害行為，
    所謂加害行為固包括作為與不作為，然以不作為侵害他人之
    權益而成立侵權行為者，必以作為義務之存在為前提。所謂
    作為義務乃基於法令之規定，或依當事人契約之約定、服務
    關係（從事一定營業或專門職業之人）、自己危險之前行為
    、公序良俗而有該作為義務者，始可成立不作為之侵權行為
    。且須不作為與受侵害之結果間，具有相當因果關係，始成
    立不作為之侵權行為。本件依上訴人前開與盧煦昕之對話紀
    錄，足見其當日凌晨前往盧煦昕住處前，已決意施用系爭毒
    品，且原欲施用200微克，因盧煦昕告知「慢慢來」，而僅
    施用100微克。上訴人既基於自由意志決定施用系爭毒品，
    並要求盧煦昕前來搭載伊前往盧煦昕住處施用，尚難謂盧煦
    昕轉讓系爭毒品給上訴人，屬不法侵害上訴人權益之危險前
    行為。又上訴人並非在盧煦昕住處大樓發生墜樓意外，其於
    事發當日上午9時許自行離開盧煦昕住處後，至同日下午3時
    許至臺中市○區○○路0段00後全家便利商店，在冰櫃偷吃冰棒
    ，為該店店長陳○○發現報警，警察通知上訴人母親洪○○到場
    ，並建議洪○○將上訴人送醫，嗣洪○○將上訴人帶回家，上訴
    人於下午4時20分許自行離家前往系爭大樓頂樓，而後發生
    墜樓意外等情，業據證人陳○○於本院及證人洪○○於原審證述
    明確（本院卷165頁、原審卷220頁）。上訴人從上午9時許
    離開盧煦昕住處迄下午3時許抵達前開便利商店，長達6個小
    時在外期間，均未發生墜樓意外，且警方發現上訴人後，已
    將其交由母親帶回照顧，上訴人乃事後自行脫離母親監護範
    圍，外出前往距離自家約400公尺遠之系爭大樓並到頂樓，
    而墜樓受傷，是縱認盧煦昕未阻止上訴人離去，與上訴人墜
    樓受傷之發生，有條件之關連性，惟兩者間亦不具有相當因
    果關係，上訴人主張盧煦昕應負不作為之過失侵權行為賠償
    責任，亦不足採。
　㈤如前所述，判斷侵權行為損害賠償之債是否成立，非僅以損
    害之發生及有責任原因之事實間有條件之關連性，尚須兩者
    間具有相當性，始足當之。而在一般情形，施用100微克系
    爭毒品者，依經驗法則為客觀之事後審查，非必發生墜樓受
    傷之結果，是盧煦昕轉讓系爭毒品給上訴人施用，及未阻止
    上訴人離去，與上訴人墜樓受傷間，不具有相當性，自不成
    立侵權行為損害賠償責任。從而，上訴人依民法第184條第1
    項前段、後段及同條第2項規定，請求盧煦昕賠償275萬2218
    元，洵非有據。又盧煦昕既不構成侵權行為，上訴人以盧建
    良、陳玲蘭為盧煦昕之法定代理人為由，依民法第187條第1
    項規定，請求盧建良、陳玲蘭負連帶損害賠償責任，亦屬無
    據，均不應准許。至上訴人雖聲請本院將其就醫所採尿液、
    血液檢體，囑託法務部調查局或內政部刑事警察局鑑定有無
    系爭毒品反應、濃度為何、是否足以導致意識改變。然上訴
    人墜樓經救護車送往中國附醫急診，中國附醫僅就其尿液檢
    測苯二氮平類、嗎啡及安非他命毒品反應，皆為陰性，而未
    針對血液或其他毒品項目做檢驗，且其尿液檢體已銷毀，業
    如前述，上訴人此部分調查證據聲請已無調查之可能，併予
    敘明。
五、綜上所述，上訴人依侵權行為之法律關係，請求被上訴人連
    帶給付275萬2218元，及自起訴狀繕本送達翌日起至清償日
    止，按年息5％計算之利息，為無理由，不應准許。其假執行
    之聲請，亦失所依附，應併予駁回。原審為上訴人敗訴之判
    決及駁回其假執行之聲請，並無不合。上訴意旨指摘原判決
    此部分不當，求予廢棄改判，為無理由，應駁回其上訴。
六、本件事證已臻明確，兩造其餘攻擊防禦方法與所提出之證據
    ，經核與判決結果不生影響，爰不逐一論駁，附此敘明。
七、據上論結，本件上訴為無理由，爰判決如主文。
中　　華　　民　　國　　110 　年　　5 　　月　　26　　日
        　　      民事第八庭  審判長法　官  杭起鶴
　　　　　　　　　　　　　　        法　官  黃裕仁
　　　　　　　　　　                法　官  羅智文                          
正本係照原本作成。
上訴人得上訴。          
如不服本判決，應於收受送達後二十日內向本院提出上訴書狀，
其未表明上訴理由者，應於提出上訴後二十日內向本院補提理由
書狀（均須按他造當事人之人數附繕本）。
上訴時應提出委任律師或具有律師資格之人之委任狀；委任有律
師資格者，另應附具律師資格證書及釋明委任人與受任人有民事
訴訟法第四百六十六條之一第一項但書或第二項所定關係之釋明
文書影本。如委任律師提起上訴者，應一併繳納上訴裁判費。  
            
                                    書記官  詹錫朋
　　　　　　　　　 
中　　華　　民　　國　　110 　年　　5 　　月　　27　　日